臺灣桃園地方法院民事判決　　　　　　　　　　　　　九十三年度家訴字第六二號
　　原　　　告　甲○○
　　訴訟代理人　乙○○
　　被　　　告　丙○○
右當事人間請求確認婚姻無效事件，於中華民國九十三年八月十日言詞辯論終結，本
院判決如左：
    主    文
確認原告與被告間之婚姻無效。
訴訟費用由被告負擔。
    事    實
甲、原告方面：
一、聲明：如主文所示。
二、陳述：
  （一）、兩造雖於民國（下同）九十一年十月二十二日在大陸地區辦理結婚，惟實
          際上係原告當初受案外人小鍾之騙，利用被告充當人頭，以假結婚為手段
          ，行來台為目的，雙方毫無結婚真意所為之婚姻。嗣被告於九十一年十一
          月十八日以探親名義申請來台，並於被告遭警方查獲且被告向地檢署自首
          ，而原告亦因之被判處有期徒刑六個月確定在案，有鈞院九十三年度易字
          第七七號刑事判決乙份在卷可稽，是則兩造當初並無結婚之意思，兩造之
          婚姻關係自屬無效，為此提起本訴請求判決如聲明所示。
  （二）、按夫妻之一方為臺灣地區之人民，一方為大陸地區之人民者，其結婚或離
          婚之效力，依臺灣地區之法律，臺灣地區與大陸地區人民關係條例第五十
          三條定有明文。經查，本件原告為大陸地區人民，被告為台灣地區人民，
          故本件婚姻效力之準據法應適用中華民國法律，合先敘明。
  （三）、本件原告主張兩造當初結婚係為了讓原告來台從事工作，兩造係欠缺結婚
          真意之情形下辦理結婚等情，是原告依此主張兩造之婚姻無效為有理由，
          依法應予准許。
三、證據：提出
          事判決影本乙份為證。
乙、被告方面：
一、聲明：同意原告之請求。
二、陳述：兩造透過「鍾致強」的介紹，於九十一年十月二十二日在大陸地區福建省
          寧德市辦理假結婚，當時鍾某告訴被告辦好假結婚時給被告新台幣（下同
          ）二萬元，於原告入境來台時再給被告三萬元，被告入境後如再延期再給
          錢，酬勞總共為七萬元。當時辦理結婚登記時，兩造確實沒有結婚的真意
          ，僅是為了使原告來台工作而己，兩造亦無夫妻之實，被告是於九十二年
          一月中去自首的，當時係因原告跟被告講將前往高雄特種行業上班，所以
          被告才跑去自首，被告所涉及偽造文書犯行部，經法院判處有期徒刑三個
          月，緩刑三年確定在案。
丙、本院依職權調閱本院九十三年易字第七七號偽造文書全案卷宗，並向內政部警政
    署函調被告入出境資料。
    理　　由
一、按「確認法律關係之訴，非原告有即受確認判決之法律上利益者，不得提起之；
    確認證書真偽或為法律關係基礎事實存否之訴，亦同。前項確認法律關係基礎事
    實存否之訴，以原告不能提起他訴訟者為限。」，民事訴訟法二百四十七條第一
    項、第二項定有明文。又此所謂「即受確認判決之法律上利益」者，係指法律關
    係之存否不明確，原告主觀上認其在法律上之地位有不安之狀態在，而且此種不
    安之狀態，能以確認判決將之除去之者。若縱經法院判決確認，亦不能除去其不
    安之狀態者，即難認有即受確認判決之法律上利益。本件原告主張其與被告間之
    婚姻關係無效，該項法律關係之有效與否不明確，致原告在私法上之地位有不安
    之狀態或受侵害之危險，原告依法提起本件確認訴訟，應認有即受確認判決之法
    律上利益。
二、本件原告主張：兩造雖於九十一年十月二十二日在大陸地區辦理結婚，惟實際上
    係原告當初受案外人小鍾之騙，利用被告充當人頭，以假結婚為手段，行來台為
    目的，雙方毫無結婚真意所為之婚姻，被告並於九十一年十一月八日持假結婚相
    資料向戶政事務所申請
    代原告辦理
    ，嗣被告向警方自首前開偽造文書情事，經法院判處有期徒刑三月，緩刑三年確
    定，而原告亦因觸犯前開偽造文書罪行被判處有期徒刑六個月確定在案之事實，
    業據原告於本院審理時陳稱明確，亦為被告當庭所不爭執，並據原告提出結婚證
    書影本、
    ，另有內政部警政署九十三年五月二十五日警署資字第０９３００８５２３５號
    函附被告入出境資料在卷可憑，復經本院依職權調閱前開原告所涉偽造文書案件
    全案卷證查核無訛，自堪信原告之主張為真實。
三、按「夫妻之一方為臺灣地區之人民，一方為大陸地區之人民者，其結婚或離婚之
    效力，依臺灣地區之法律。」，臺灣地區與大陸地區人民關係條例第五十三條定
    有明文。查本件原告為大陸地區人民，被告為台灣地區人民，故本件婚姻效力之
    準據法應適用中華民國法律，合先敘明。次按結婚意思之有無，應屬結婚成立之
    實質要件，亦即結婚除具備法定方式外，尚應具備結婚意思之主觀要件，當事人
    雙方如欠缺結婚意思，雖有結婚之形式，仍不能認為是有效之婚姻。查本件兩造
    間既無締結婚姻之合意，縱兩造在大陸地區已辦理結婚登記手續，惟兩造僅係為
    使原告能來台工作賺錢，而為前開結婚之通謀虛偽意思表示，揆諸前揭說明，兩
    造因而所表彰之結婚行為即屬無效。且兩造間因
    在，致原告有被認定為被告配偶之危險，堪認原告有即受確認判決之法律上利益
    。從而，原告訴請確認兩造間婚姻無效，即屬正當，依法應予准許。
據上論結，本件原告之訴為有理由，依民事訴訟法第七十八條，判決如主文。
中　　　華　　　民　　　國　　九十三　　年　　　八　　　月　　二十四　　日
                                    臺灣桃園地方法院家事法庭
~B法　官　汪智陽
右正本係照原本作成
如對本判決上訴須於判決送達後二十日內向本院提出上訴狀
中　　　華　　　民　　　國　　九十三　　年　　　八　　　月　　二十四　　日
~B書記官　陳月桂
